【裁判字號】    98,交聲,3573
【裁判日期】    980918
【裁判案由】    聲明異議
【裁判全文】
臺灣臺中地方法院交通事件裁定        98年度交聲字第3573號
原處分機關  交通部公路總局臺中區監理所豐原監理站
異  議  人  大邦交通有限公司
即受處分人
代  表  人  陳錡烈
上列受處分人因違反道路交通管理處罰條例案件，對於交通部公
路總局臺中區監理所豐原監理站民國98年9月1日所為之處分（豐
監稽違字第63-Z7C010409號裁決書），聲明異議，本院裁定如下
：
    主    文
異議駁回。
    理    由
一、原處分機關即交通部公路總局臺中區監理所豐原監理站（下
    稱原處分機關）係以：異議人即受處分人大邦交通有限公司
    （下稱受處分人）所有車號253-HK號營業貨運曳引車，於民
    國98年6月8日13時4分許，行經國道3號高速公路名間收費站
    南向地磅處（ 234.4公里），因「汽車裝載貨物超過核定之
    重量（經實際過磅總重 47.56公噸，核重43公噸，超載4.56
    公噸）」違規，為內政部警政署國道公路警察局第七警察隊
    ，依違反道路交通管理處罰條例第29條之2第3項規定舉發。
    嗣經原處分機關於98年9月1日，以豐監稽違字第裁63-Z7C01
    0409號裁決書，裁處其罰鍰新臺幣（下同） 1萬5000元，並
    記汽車違規紀錄1次等語。
二、聲明異議意旨略以：受處分人所有車號253-HK號營業貨運曳
    引車，於臺中港中突堤及99碼頭，地磅出貨磅重得47.3公噸
    ，於98年6月8日11時36分出貨，途中經山隆加油站清水站加
    油，時間為98年6月8日12時3分，並於98年6月8日13時4分在
    國道3號高速公路南下 234.4公里處，磅得47.56公噸，其超
    出當時載運時的47.3公噸，應係加油所多出的重量。該車於
    98年6月8日14時3分進場至福懋興業股份有限公司磅得47.44
    公噸，亦足認員警所磅得的重量，確為加油後所多出來的頓
    數，爰聲明異議，請求撤銷原處分等語。
三、按「汽車裝載貨物超過核定之總重量、總聯結重量者，處汽
    車所有人罰鍰，並記汽車違規紀錄1 次，其應歸責於汽車駕
    駛人時，除依第 3項處汽車駕駛人罰鍰及依第63條第1項第2
    款記點外，並記該汽車違規紀錄1次」、「有前2項規定之情
    形者，應責令改正或當場禁止通行，並處新臺幣 1萬元罰鍰
    ，超載10公噸以下者，以總超載部分，每1公噸加罰新臺幣1
    千元；超載逾 10公噸至20公噸以下者，以總超載部分，每1
    公噸加罰新臺幣 2千元；超載逾20公噸至30公噸以下者，以
    總超載部分，每1公噸加罰新臺幣3千元；超載逾30公噸者，
    以總超載部分，每1公噸加罰新臺幣5千元。未滿1公噸以1公
    噸計算。」道路交通管理處罰條例第 29條之2第1項、第3項
    定有明文。再按「行為人有下列情形之一，而未嚴重危害交
    通安全、秩序或發生交通事故，且情節輕微，以不舉發為適
    當者，交通勤務警察或依法令執行交通稽查任務人員得對其
    施以勸導，免予舉發：十三、駕駛汽車裝載貨物超過核定之
    總重量或總聯結重量，未逾百分之十。」違反道路交通管理
    事件統一裁罰基準及處理細則第 12條第1項第13款亦有明定
    。
四、經查：受處分人所有車號253-HK號營業貨運曳引車，於98年
    6月8日13時4分許，行經國道3號高速公路名間收費站南向地
    磅處（ 234.4公里），經過磅之結果，該營業貨運曳引車總
    重量達 47.56公噸，而超載4.56公噸（核定總重量限制為43
    公噸），而為警當場舉發之事實，有內政部警政署國道公路
    警察局公警局交字第 Z7C010409號舉發違反道路交通管理事
    件通知單 1紙在卷可證。又前揭違反道路交通管理事件統一
    裁罰基準及處理細則第 12條第1項第13款，係考量地磅之法
    定正負公差及其他特殊狀況（如途中天雨、加油、加水等，
    導致總重量增加）等因素，已訂有容許誤差值為百分之十，
    用以避免爭議。依本件國道 3號高速公路名間收費站南向地
    磅處過磅結果，受處分人所有上開營業貨運曳引車總重量為
    47.56公噸，有上開舉發違反道路交通管理事件通知單1紙在
    卷可稽，而該站之地秤於本件秤量時，經檢定在法定公差內
    ，且亦在檢定合格之有效期限內等情，有經濟部標準檢驗局
    度量衡檢定合格證書影本 1紙附卷可按，是該站之秤量結果
    自屬可採。從而，受處分人所有上開營業貨運曳引車總重量
    為47.56公噸，已逾該車核重 43公噸加計百分之十的容許誤
    差值，至為明確。且前揭違反道路交通管理事件統一裁罰基
    準及處理細則第 12條第1項第13款之規定，其制定之目的乃
    在於考量儀器測量之精準度等因素，避免因交通執法儀器使
    用上發生誤差，而以一定之「寬容值」作為篩選舉發處罰對
    象之作法，由員警斟酌儀器測得之數據，決定是否舉發，並
    非提高法定核定總重量之標準，亦非授與車輛所有人增加裝
    載量之利益，車輛所有人或駕駛人不僅不因之取得超載之權
    利，尤不得執為車輛裝載上限之標準，是以汽車裝載貨物若
    超過核定之總重量，執勤員警依上述規定斟酌寬容值之限值
    而不予舉發固屬合法，惟其未斟酌寬容值之限值而為舉發，
    亦難謂為違法。本件受處分人之營業貨運曳引車既在起運之
    臺中港中突堤及99碼頭地秤即已磅重超過核定上限之總重43
    公噸，其為避免違規為警舉發，當然應將煤炭卸載至該處地
    秤顯示為43公噸始為適法，受處分人自行將其上開營業貨運
    曳引車核重43公噸加計百分之十之寬容值即47.3公噸，作為
    有無裝載貨物超過核定總重量之標準，顯然係對上開規定有
    所誤認。
五、綜上所述，本件受處分人所有之營業貨運曳引車過磅總重量
    為47.56公噸，減去該車核定總重量43公噸，仍超載 4.56公
    噸，因超載10公噸以下，以總超載部分每1公噸加罰1千元，
    未滿1公噸以1公噸計算，是受處分人應加罰 5千元，合計本
    件違規應處罰鍰1萬5千元，並記汽車違規紀錄 1次。從而，
    原處分機關之處分，並無違誤。受處分人執前詞置辯，尚屬
    無據。本件聲明異議為無理由，應予駁回。
據上論斷，應依道路交通管理處罰條例第 87條第2項，道路交通
案件處理辦法第19條規定，裁定如主文。
中    華    民    國    98    年    9     月    18    日
                  交通法庭  法  官  陳  得  利
以上正本證明與原本無異。
如不服本裁定，應於裁定送達後5日內向本院提出抗告狀。
                            書記官  吳  慕  先
中    華    民    國    98    年    9     月    18    日


司法院資訊處製作；財團法人民間司法改革基金會備份。
